臺灣高雄地方法院刑事判決　　　　　　 100年度交易字第35號
公　訴　人　臺灣高雄地方法院檢察署檢察官
被　　　告　劉峰男
選任辯護人　李育任律師
上列被告因業務過失傷害案件，經檢察官提起公訴（100 年度偵
字第6135號），本院判決如下：
    主  文
劉峰男犯業務過失傷害罪，處拘役肆拾日，如易科罰金，以新臺
幣壹仟元折算壹日。
    事  實
一、劉峰男係受僱於民曜有限公司( 下稱民曜公司) 擔任高空作
    業車維修技工職務，並以載運高空作業車為其附隨業務之人
    。其於民國99年12月10日晚間5 時46分許，駕駛車牌號碼64
    36-YA 號自用小貨車，自客戶處載運高空作業車欲返回公司
    途中，於行經國道1 號高速公路南向車道348 公里500 公尺
    處，本應注意汽車在同一車道行駛時，除擬超越前車外，後
    車與前車之間應保持隨時可以煞停之距離，且應注意車前狀
    況，並隨時採取必要之安全措施，而依其智識、能力及當時
    情形，天候晴、夜間有照明、柏油路面乾燥無缺陷、視距良
    好，客觀上無不能注意之情事，竟疏未注意及此，而不慎自
    後追撞前方同向車道因車流回堵而減速停車之陳家樑所駕駛
    車牌號碼6858-D7 號（起訴書誤植為0952-D7 號）自用小客
    車，同時造成當時在陳家樑所駕駛車輛前方依序分別為林伯
    達所駕駛車牌號碼0952-D7 號自小客車、黃彥文所駕駛車牌
    號碼0852 -VV號租賃小客車、莊玟琦所駕駛車牌號碼5319
    -ME 號自小客車等3 部因回堵而於同向車道停等之車輛，因
    受後方車輛擠撞力道而再度撞擊前方車輛之連環車禍，當場
    造成陳家樑受有顏面、雙膝、右足多處擦傷、頸部扭傷等傷
    害，嗣經內政部警政署國道公路警察局第五警察隊員警獲報
    後前往現場處理後，劉峰男隨即於有偵查犯罪權限之機關或
    公務員發覺其為犯罪人前，向尚不知肇事者為何人之到場員
    警坦承肇事犯罪之事實，同時表示自首及願接受裁判之意，
    始悉上情。
二、案經陳家樑訴由內政部警政署國道公路警察局第五警察隊報
    告臺灣高雄地方法院檢察署檢察官偵查起訴。
    理  由
壹、程序方面：
    按被告以外之人於審判外之陳述，雖不符刑事訴訟法第159
    條之1 至第159 條之4 之規定，而經當事人於審判程序同意
    作為證據，法院審酌該言詞陳述或書面陳述作成時之情況，
    認為適當者，亦得為證據；又當事人、代理人或辯護人於法
    院調查證據時，知有第159 條第1 項不得為證據之情形，而
    未於言詞辯論終結前聲明異議者，視為有前項之同意，刑事
    訴訟法第159 條第1 項、第159 條之5 分別定有明文。查本
    判決所引用屬於傳聞證據之部分，均已依法踐行調查證據程
    序，且當事人於審判程序亦同意作為證據，而經本院審酌證
    據資料作成時之情況，並無違法不當及證明力明顯過低之瑕
    疵，亦無依法應排除其證據能力之情形，認以之作為證據應
    屬適當，故自有證據能力。
貳、實體方面：
一、訊據被告劉峰男對於上開犯罪事實均坦承不諱，且有證人即
    被害人陳家樑及案發時在場遭追撞車輛車主林伯達、黃彥文
    、莊玟琦等人於審理時證述內容可佐（見本院卷第53至67頁
    ），復有卷附道路交通事故調查報告表暨現場圖、現場照片
    18 張 、岡山收費站南向監視器畫面4 張、被害人於案發當
    日前往健仁醫院求診就醫之診斷證明書暨病歷資料、高雄市
    政府交通局車輛行車事故鑑定委員會100 年2 月1 日高市車
    鑑字第1000000739號鑑定意見書1 份等件為憑（見偵卷第8
    頁、第15至17頁、第20至32頁、第46至47頁，本院卷第83至
    85頁），是被告之自白與事實相符，自堪採信；按汽車在同
    一車道行駛時，除擬超越前車外，後車與前車之間應保持隨
    時可以煞停之距離，汽車行駛時，駕駛人應注意車前狀況及
    兩車併行之間隔，並隨時採取必要之安全措施，道路交通安
    全規則第94條第1 、3 項定有明文，查被告駕車當時天候晴
    ，夜間有照明，柏油路面乾燥無缺陷，視距良好，並無不能
    注意之情事，被告竟疏未注意保持隨時可以煞停之距離及前
    方道路車輛已因車流回堵而減速停車之事實，導致煞車不及
    而追撞被害人陳家樑所駕駛車輛，肇致本件車禍，其有過失
    甚明，且被告之過失行為與被害人陳家樑所受顏面、雙膝、
    右足多處擦傷、頸部扭傷等傷害間具有相當因果關係。職是
    ，本件事證明確，被告犯行堪以認定，應依法論科。
二、論罪科刑：
    按刑法上所謂業務，係指個人基於其社會地位繼續反覆所執
    行之事務，其主要部分之業務，固不待論，即為完成主要業
    務所附隨之準備工作與輔助事務，亦應包括在內，最高法院
    著有71年台上字第1550號判例要旨可資參照。查本件被告平
    日係受雇民曜公司擔任高空作業車維修技工職務，基於維修
    工作之必要，需駕駛車輛載運高空作業車往返於公司及客戶
    處所間等情，業據被告自承在案，且有卷附民曜公司函覆說
    明在卷可稽（見本院卷第87至88頁），故駕駛縱非其主要業
    務，仍屬與其主要業務有直接、密切關係之輔助行為，而為
    執行業務之行為，應可認定。職是，被告為從事業務之人，
    其於案發時駕駛自小貨車於載運高空作業車返回公司途中肇
    事致被害人受傷，核其所為，係犯刑法第284 條第2 項之業
    務過失傷害罪。又被告於肇事後在現場等待，於有權偵查犯
    罪之警察機關，僅知悉犯罪事實，但不知悉犯罪人姓名前，
    主動向到場處理本件道路交通事故之警員侯石成、蕭振雄坦
    承肇事且自願接受裁判一節，有現場處理員警侯石成之職務
    報告書1 紙在卷可稽（見本院審交易卷第24頁），堪認合乎
    自首之要件，且無不應據以減輕其刑之事由存在，爰依刑法
    第62條前段規定，減輕其刑。爰審酌被告駕駛車輛未遵守交
    通規則，其過失駕駛行為為本件車禍之唯一肇因，有前揭高
    雄市政府交通局車輛行車事故鑑定委員會鑑定報告書存卷可
    參，並因此造成被害人陳家樑受有顏面、雙膝、右足多處擦
    傷、頸部扭傷等傷害，造成被害人身體上之傷害及精神上之
    痛苦，迄今猶未能與被害人達成和解，以填補被害人所受損
    害，行為實有不該，惟念及其無任何前科紀錄，有臺灣高等
    法院被告前案紀錄表可參（見本院卷第100 頁），素行尚可
    ，且本院審理時終能坦承犯行，犯後態度尚可，並考量被害
    人上開所受傷勢非重，暨兼衡被告自稱高職畢業、現受雇於
    奇菱公司從事倉管工作、月薪約新臺幣2 萬元、家境狀況勉
    持等一切情狀，量處主文所示之刑，併諭知如主文所示易科
    罰金之折算標準，以示懲儆。
據上論斷，應依刑事訴訟法第299 條第1 項前段，刑法第284 條
第2 項前段、第62條前段，第41條第1 項前段，刑法施行法第1
條之1 ，判決如主文。
本案經檢察官鄧藤墩到庭執行職務。
中    華    民    國     100    年    8   月    26    日
                  刑事第十八庭        法  官  鄭子文
以上正本證明與原本無異。
如不服本判決應於收受判決後10日內向本院提出上訴書狀，並應
敘述具體理由。其未敘述上訴理由者，應於上訴期間屆滿後20日
內向本院補提理由書(均須按他造當事人之人數附繕本)「切勿逕
送上級法院」。
中    華    民    國     100    年    8   月    26    日
                                      書記官  王立山
附錄本案論罪科刑法條：
中華民國刑法第284條第2項
（業務過失傷害罪）
從事業務之人，因業務上之過失傷害人者，處1 年以下有期徒刑
、拘役或1 千元以下罰金，致重傷者，處3 年以下有期徒刑、拘
或2 千元以下罰金。